【裁判字號】    99,監,8
【裁判日期】    990629
【裁判案由】    改定禁治產人監護人
【裁判全文】
臺灣苗栗地方法院民事裁定                 99年度監字第8號
聲  請  人  甲○○
代  理  人  陳淑芬律師
複代理人    丙○○
相  對  人
即受監護宣
告人        丁○○
上列當事人間聲請改定禁治產人監護人事件，本院裁定如下：
    主    文
改定辛○○○（民國十九年十一月二十七日出生，身分證統一編
號：Ｚ000000000號）為相對人丁○○之監護人。
指定壬○○（民國五十一年二月二十八日出生，身分證統一編號
：Ｚ000000000號）為會同開具財產清冊之人。
聲請程序費用新臺幣壹仟元由聲請人負擔。
    理    由
一、本件聲請意旨略以：聲請人為坐落苗栗縣公館鄉○○段65、
    66地號土地之所有權人，聲請人於民國98年12月3 日向鈞院
    起訴請求被告羅慶蘭之繼承人塗銷上開2 筆土地之地上權登
    記，而被告羅慶蘭之繼承人羅兆錫業於55年5 月10日死亡，
    相對人為羅兆錫之繼承人之一，惟相對人於72年12月15日經
    法院宣告禁治產，並由其母羅張坤妹擔任監護人；嗣因羅張
    坤妹於91年2 月21日死亡，而相對人之最近親屬即其兄弟姊
    妹乙○○○、庚○○、戊○○、己○○均未與相對人同住，
    僅相對人之嫂嫂辛○○○及姪子壬○○與相對人設同一戶籍
    ，爰聲請改定辛○○○為相對人之監護人等語。
二、按民法總則中華民國97年5 月2 日修正之條文施行前，已為
    禁治產宣告者，視為已為監護宣告，於修正施行後，適用修
    正後之規定，民法總則施行法第4 條第2 項定有明文。查相
    對人丁○○於72年12月15日經法院宣告禁治產，有聲請人提
    出之戶籍謄本1 份為證，而民法總則97年5 月2 日修正之條
    文，已於98年11月23日施行，故相對人應視為已受監護宣告
    ，合先敘明。次按受監護宣告之人應置監護人。監護人死亡
    者，法院得依受監護人、四等親內之親屬、檢察官、主管機
    關或其他利害關係人之聲請或依職權，另行選定適當之監護
    人。法院為監護之宣告時，應依職權就配偶、四親等內之親
    屬、最近一年有同居事實之其他親屬、主管機關、社會福利
    機構或其他適當之人選定一人或數人為監護人，並同時指定
    會同開具財產清冊之人。法院為前項選定及指定前，得命主
    管機關或社會福利機構進行訪視，提出調查報告及建議。監
    護之聲請人或利害關係人亦得提出相關資料或證據，供法院
    斟酌。法院選定監護人時，應依受監護宣告之人之最佳利益
    ，優先考量受監護宣告之人之意見，審酌一切情狀，並注意
    下列事項：一、受監護宣告之人之身心狀態與生活及財產狀
    況。二、受監護宣告之人與其配偶、子女或其他共同生活之
    人間之情感狀況。三、監護人之職業、經歷、意見及其與受
    監護宣告之人之利害關係。四、法人為監護人時，其事業之
    種類與內容，法人及其代表人與受監護宣告之人之利害關係
    ，修正後之民法第1110條、第1113條準用第1106條、第1111
    條、第1111條之1 分別定有明文。
三、經查，聲請人主張其為坐落苗栗縣公館鄉○○段65、66地號
    土地之所有權人，且其於98年12月3 日向本院起訴請求被告
    羅慶蘭之繼承人塗銷上開2 筆土地之地上權登記，而被告羅
    慶蘭之繼承人羅兆錫業於55年5 月10日死亡，相對人為羅兆
    錫之繼承人之一，惟相對人於72年12月15日經法院宣告禁治
    產，並由其母羅張坤妹擔任監護人；嗣因羅張坤妹於91年2
    月21日死亡，而相對人之最近親屬即其兄弟姊妹乙○○○、
    庚○○、戊○○、己○○均未與相對人同住，僅相對人之嫂
    嫂辛○○○及姪子壬○○與相對人設同一戶籍之事實，業據
    其提出戶籍謄本、苗栗縣公館鄉○○段65、66地號土地登記
    謄本、民事起訴狀、本院98年度苗簡字第625 號民事裁定、
    羅慶蘭之繼承系統表等件為證；復經本院函請苗栗縣政府進
    行訪視，該訪視調查報告略以：相對人無法自理生活，亦無
    法有清楚意思表達，故長期居住於桃園仁愛之家附設苗栗老
    人養護中心，為維護相對人後續權益，實有受監護宣告之需
    求。現若需辦理相對人之相關文件，僅由辛○○○之子壬○○出面處理，未見其他手足，社工亦無法得知其他手足之意
    見。辛○○○表示相對人原本主要由相對人之母親照顧，相
    對人之母親死亡之後，便由辛○○○之夫即相對人之長兄劉
    阿燕照顧，劉阿燕死亡後由劉羅秀妹照顧，劉羅秀妹逐漸年
    老，經鄰居友人介紹下，將相對人送至桃園仁愛之家養護中
    心安養。故以社工訪視所見之狀況，由辛○○○女士擔任監
    護人應無疑慮，且以目前狀況所示，僅壬○○先生會出面處
    理相對人之事務，故由其擔任共同開具財產清冊之人應為宜
    等語，此有苗栗縣政府函覆之苗栗縣政府老人監護宣告案件
    訪視調查表1 份在卷可參。另經本院函請相對人之兄弟姊妹
    乙○○○、庚○○、戊○○、己○○就本件聲請人聲請改定
    監護人表示意見，其等亦迄未回覆，是自堪認聲請人之上開
    主張為真實。本院審酌相對人無配偶、子女，其父母均已死
    亡，而其所餘兄弟姊妹乙○○○、庚○○、戊○○、己○○
    等人與相對人鮮少聯繫，平日均由相對人之嫂嫂辛○○○及
    姪子壬○○負責處理相對人之事務，故足認由辛○○○擔任
    相對人之監護人，應可善盡保護相對人權益之責任，是本件
    聲請於法並無不合，爰依上揭規定，改定辛○○○為相對人
    之監護人，並指定壬○○（51年2 月28日出生，身分證統一
    編號：Ｚ000000000號）為會同開具財產清冊之人。
四、依非訟事件法第21條第1 項前段，裁定如主文。
中    華    民    國    99   年     6     月    29    日
                  家事法庭   法  官  曾明玉
以上正本係照原本作成。
如不服本裁定，應於送達後十日內向本院提出抗告狀，並繳納抗
告費新臺幣壹仟元。
                             書記官  黃惠雯
中    華    民    國    99  年      6     月    29    日

司法院資訊處製作；財團法人民間司法改革基金會備份。
